臺灣嘉義地方法院刑事判決　　　　　　　96年度簡上字第37號
上　訴　人
即　被　告　丁○○
上列上訴人即被告被訴妨害公務案件，不服本院嘉義簡易庭中華
民國95年12月21日95年度嘉簡字第1727號第一審判決（聲請簡易
判決處刑書案號：臺灣嘉義地方法院檢察署95年度偵字第7665號
），提起上訴，本院合議庭判決如下：
    主  文
原判決撤銷。
丁○○犯妨害公務執行罪，處有期徒刑貳月，如易科罰金，以新
臺幣壹仟元折算壹日。
    事  實
一、丁○○因侵占等案件，經臺灣高等法院臺南分院裁定應執行
    有期徒刑1年10月確定，自民國94年10月10日起，在臺灣嘉
    義監獄鹿草分監服刑，於95年9月13日5時30分許，丁○○因
    提早起床，在舍房內運動，而於同日7時45分許，經監所管
    理員己○○糾正其不得於清晨時分在舍房內運動，以免影響
    其他受刑人之作息，詎丁○○心生不滿，於己○○依法執行
    職務時，竟基於恐嚇及施脅迫以妨害公務之犯意，在舍房內
    ，向己○○恫稱：我不是永遠在裡面關，出去要相找等語，
    以此加害己○○安全之事，使己○○心生畏懼，致生危害於
    安全，並以此脅迫之方式妨害己○○執行職務。
二、案經臺灣嘉義看守所移送臺灣嘉義地方法院檢察署檢察官偵
    查聲請簡易判決處刑。
　　理  由
一、按被告以外之人於審判外之言詞或書面陳述，除法律有規定
    者外，不得作為證據，刑事訴訟法第159條第1項定有明文。
    次按被告以外之人於偵查中向檢察官所為之陳述，除顯有不
    可信之情況者外，得為證據。刑事訴訟法第159條之1第2項
    定有明文。查證人乙○○、戊○○、甲○○於臺灣嘉義看守
    所製作談話筆錄時之陳述，係被告以外之人於審判外之陳述
    ，屬傳聞證據，被告於本院準備程序時爭執其證據能力，是
    其等此部分之陳述，應認無證據能力。又證人己○○、乙○○於檢察官依法訊問並命具結之證詞，被告雖於本院審理時
    辯稱：乙○○是受刑人，在看守所內會有被脅迫的情形，乙○○本身有疾病，有時候他自己講什麼他自己都不知道，所
    以他具結證詞沒有證據能力。至於己○○他本身就是告訴人
    ，所以他偵查中具結講的也沒有證據能力云云（本院卷第86
    頁），然證人乙○○於本院審理時結證稱：「（在地檢署你
    要出庭之前，己○○或監獄的人員有沒有教你要如何說？）
    沒有。都是出於我自己自由意志說的。」「（你在地檢署和
    今天開庭時的精神狀況如何？）都很正常。」「（你在監獄
    服刑的時候，有沒有精神不正常的情況？）我只有高血壓而
    已，我沒有精神不正常。」等語（本院卷第98頁），足見證
    人乙○○於偵查具結作證時，並無被告所稱非出於自由意志
    證述，或因其精神狀況而無法作證之情形，至於證人己○○
    雖係本件之被害人，然其證述是否可採，應屬其證詞之證據
    力，而非無證據能力。故本院審酌證人己○○、乙○○於偵
    查陳述時之外在環境及情況，並無顯有不可信之情況，從而
    其等此部分之證述，均有證據能力。
二、訊據被告固供承於上揭時地，與監所管理員己○○發生爭執
    ，惟矢口否認有何恐嚇、妨害公務執行之犯行，辯稱：伊沒
    有說：我不是永遠在裡面關，出去要相找，伊是說：出去要
    相等，這句話是善意，伊的意思是既然有這個衝突，看出去
    要如何化解，伊說這句話沒有要恐嚇他的意思，為何會說伊
    妨害公務云云。惟查：
  (一)上揭犯罪事實，業據證人己○○、乙○○於偵查時及於本院
    審理時結證綦詳（偵卷第20-21頁、本院卷第87-98頁），並
    有臺灣嘉義看守所收容人獎懲報告表1份附卷可憑（偵卷第4
    頁），足認被告有於上揭時地恐嚇己○○及妨害其執行公務
    之犯行。
  (二)被告與己○○爭執時，係說何話語一節，證人丙○於本院審
    理時雖結證稱：被告說出去要相等等語（本院卷第102頁）
    ，然證人己○○於本院審理時結證稱：被告他是用台語說：
    我不是永遠在裡面關，出去要相找，並不是說出去要相等等
    語（本院卷第91頁），證人乙○○於本院審理時亦結證稱：
    被告說出去要相找等語（本院卷第97頁），是證人己○○之
    證述，核與證人乙○○之證詞相符，參以證人乙○○與被告
    並無仇怨，業據其於本院審理時結證明確（本院卷第97頁）
    ，其並無虛偽證述之理，從而證人丙○上揭證述是否可採，
    已非無疑。再者，被告與己○○說話時之口氣、神情為何一
    節，證人丙○於本院審理時結證稱：被告笑笑的說，小小聲
    的講，管理員比較兇云云（本院卷第100-101頁），然證人
    己○○於本院審理時結證稱：被告說這句話口氣很差，那種
    表情好像就是他真的會對伊怎樣，他的表情很生氣等語（本
    院卷第91頁），證人乙○○於本院審理時則結證稱：當時被
    告講這句話的時候，是在吵架的情形，聲音不可能很小，口
    氣也不可能很好等語（本院卷第96頁），而證人庚○○於本
    院審理時亦結證稱：被告和管理員講話的時候，就大聲小聲
    ，沒有笑笑的講，就一個臉看起來不太好等語（本院卷第10
    5頁），是證人己○○、乙○○、庚○○之證述均相一致，
    足見被告說話時之口氣、神情不佳，參以被告於本院審理時
    亦供稱：伊平常講話就比較大聲，而且在講事情的時候，伊
    不可能傻笑，所以一定是正常的表情跟己○○說話等語（本
    院卷第105頁），是證人丙○上揭證述核與事實不符，委無
    可採。另被告雖聲請傳喚證人庚○○到庭，然證人庚○○於
    本院審理時結證稱：被告與己○○2人比較大聲在講話，伊
    有聽到他們2人在爭執，但是聽的不是很清楚，不知道在講
    什麼等語（本院卷第104頁），是其既未聽聞被告與己○○
    之對話內容，故其證詞不足為有利於被告之認定。
  (三)雖被告以上詞置辯，然證人己○○於本院審理時結證稱：被
    告的意思是說伊找他的麻煩，就是伊不對，感覺起來就是要
    把伊吃了，伊聽了很害怕，被告的意思不是出去之後要請伊
    吃飯，也不是要看2個人之間的衝突要如何化解等語（本院
    卷第91-92頁），參以被告說話時之口氣、神情不佳，衡諸
    常情，實難認被告有化解衝突之意，是不論被告當時係說出
    去要相等或是出去要相找，因其言語已使己○○心生畏懼。
    至被告雖提出其於95年10月14日撰寫之申訴狀影本1份為證
    （本院卷第65-68頁），其內容係申訴己○○於95年9月13日
    有管教不當之情，然被告申訴之內容縱然屬實，被告仍應循
    合法途徑謀求解決，而不得據此恐嚇並妨害公務之執行甚明
    。
  (四)綜上所述，被告前開所辯，顯係卸責之詞，不足採信。本件
    事證明確，被告恐嚇、妨害公務執行之犯行均堪予認定。
三、核被告所為，係犯刑法第305條之恐嚇危害安全罪、同法第1
    35條第1項之妨害公務執行罪。被告一個恐嚇行為，同時觸
    犯恐嚇罪及妨害公務罪，係一行為觸犯數罪名，為想像競合
    犯，應依刑法第55條規定從一重妨害公務罪論處。原審認被
    告罪證明確，予以論罪科刑，固非無見，然按刑法第47條規
    定之累犯，以受有期徒刑之執行完畢，或受無期徒刑或有期
    徒刑一部之執行而赦免後，5年以內，再犯有期徒刑以上之
    罪者，始足當之（舊法）。又被告所犯數罪，如符合刑法第
    50條、第51條應併合處罰之要件，雖經法院分別判處有期徒
    刑確定，其中一罪且先執行有期徒刑期滿。嗣法院又依檢察
    官之聲請，以裁定定數罪之應執行刑確定，則在所裁定之執
    行刑尚未全部執行完畢以前，各罪之宣告刑均不發生執行完
    畢之問題，其在未裁定前已先執行期滿之罪，僅應將其已執
    行之刑期自應執行刑中扣除，不能認該罪已執行完畢，自亦
    不能據為成立累犯之要件（最高法院著有88年度台非字第16
    1號裁判可資參照）。查被告前因贓物案件，於88年5月20日
    ，經臺灣高等法院臺南分院判處有期徒刑8月確定，而於93
    年5月14日執行期滿；又因侵占案件，於93年8月12日，經臺
    灣高等法院臺南分院判處有期徒刑10月確定；復因偽造文書
    案件，於93年4月20日，經本院判處有期徒刑6月，並於93年
    9月15日，經臺灣高等法院臺南分院駁回上訴，而於93年12
    月24日，經最高法院駁回上訴確定，嗣經臺灣高等法院臺南
    分院依檢察官之聲請，以94年度聲字第48號，裁定上揭3罪
    應執行有期徒刑1年10月確定，並於95年12月10日執行完畢
    ，有臺灣高等法院被告全國前案紀錄表1份附卷可憑，是被
    告所犯之有期徒刑8月部分，雖先執行期滿，惟既經裁定定
    上揭3罪之應執行刑確定，揆諸上揭判決，在所裁定之執行
    刑1年10月尚未全部執行完畢以前，各罪之宣告刑均不發生
    執行完畢之問題，不能認贓物罪已執行完畢，而據為成立累
    犯之要件，故本件被告不成立累犯，原審誤認被告成立累犯
    ，並予加重其刑，尚有未洽，是本件上訴人上訴意旨請求撤
    銷原判決，為無罪判決，雖無理由，然原判決既有上揭未洽
    之處，自應由本院撤銷原判決，另為適當之判決。爰審酌被
    告犯罪之動機，對於執行職務之公務員不知尊重，其藐視法
    治之心態，行為之手段，被害人所生之危害，及被告否認犯
    行之犯後態度等一切情狀，量處如主文所示之刑，並諭知易
    科罰金之折算標準，以示懲儆。
據上論斷，應依刑事訴訟法第455條之1第1項、第3項、第369條
第1項前段、第364條、第299條第1項前段，刑法第305條、第135
條第1項、第55條、第41條第1項前段，刑法施行法第1條之1第1
項、第2項前段，判決如主文。
本案經檢察官王啟旭到庭執行職務。
中　　華　　民　　國　　96　　年　　4 　　月　　12　　日
                     刑事第二庭  審判長法  官  沈福財
                                       法  官  林青怡
                                       法  官  卓春慧
上列正本證明與原本無異。
本件不得上訴。
中　　華　　民　　國　　96　　年　　4 　　月　　13　　日
                                       書記官  汪淑菁
附錄本案論罪科刑法條全文：
刑法第135條第1項：
對於公務員依法執行職務時，施強暴脅迫者，處3年以下有期徒
刑、拘役或3百元以下罰金。
刑法第305條：
以加害生命、身體、自由、名譽、財產之事，恐嚇他人致生危害
於安全者，處2年以下有期徒刑、拘役或3百元以下罰金。
